臺灣高等法院民事裁定　　　　　　　　　100年度抗字第728號
抗　告　人　彭朝煒
代　理　人　鄧湘全律師
　　　　　　程昱菁律師
抗告人因與相對人劉先嘉間聲明異議事件，對於中華民國100年4
月21日臺灣士林地方法院100年度執事聲字第39號所為裁定提起
抗告，本院裁定如下：
    主      文
抗告駁回。
抗告訴訟費用由抗告人負擔。
    理      由
一、按債權人就金錢請求或得易為金錢請求之請求，欲保全強制
    執行者，得聲請假扣押；又假扣押，於有日後不能強制執行
    或甚難執行之虞，或應在外國強制執行者，即得為之，觀民
    事訴訟法第522條第1項、第523條第1、2項規定自明。所謂
    不能強制執行，如債務人浪費財產、增加負擔，或就其財產
    為不利益處分，將成為無資力之情形等均是，所謂恐難執行
    ，如債務人將移往遠地或逃匿等均是（最高法院19年抗字第
    232號判例參照），其情形不以債務人浪費財產，增加負擔
    或就其財產為不利益之處分，將達於無資力之狀態，或債務
    人移往遠處、逃匿無蹤或隱匿財產為限。又請求及假扣押之
    原因應釋明之；前項釋明如有不足，而債權人陳明願供擔保
    或法院認為適當者，法院得定相當之擔保，命供擔保後為假
    扣押，同法第526條第1、2項亦有明文。所謂釋明者，即提
    出能即時調查之證據，使法院得到聲請人主張之事實，大致
    為正當之心證為已足，與證明係當事人提出之證據方法，足
    使法院產生堅強心證，可以確信其主張為真實者，尚有不同
    。
二、相對人於原法院聲請意旨略以：相對人前於原法院對抗告人
    提起請求剩餘財產分配訴訟，於該訴訟先為一部請求新臺幣
    （下同）450萬元，經原法院99年度家訴字第42號判決勝訴
    確定，判決理由認相對人得請求剩餘財產分配數額為1,122
    萬7,707元，是扣除上開勝訴450萬元部分，相對人尚得請求
    抗告人給付剩餘財產分配額672萬7,707元，因抗告人有脫產
    前例，目前亦積極準備出脫所有財產，若不及時對抗告人之
    財產施以假扣押，將來即使取得勝訴確定判決，亦無法受償
    ，為維護債權之實現，實有聲請假扣押之必要，為此聲請就
    抗告人之財產在672萬7,707元之範圍內予以假扣押等語，並
    提出原審99年度婚字第108號和解筆錄、99年度家訴字第42
    號民事判決、不動產所有權買賣移轉契約書、不動產登記謄
    本、言詞辯論筆錄及100年2月10日與子女通話錄音譯文影本
    等以資釋明。嗣於本院補充陳述略以：抗告人於本件假扣押
    前，即擬準備出售其所有之門牌號碼臺北市○○○路109巷1
    05號7樓之房地，於原法院99年度家訴字第42號審理中，亦
    有將不動產過戶予二名子女，假冒子女名義出售，並向銀行
    增貸500萬元之前例，又抗告人所指新北市土城區土地，大
    部分為畸零地或墓地，持分不大，縱經鑑價高達3,700萬元
    ，亦係有價無市，倘日後強制執行該等土地，根本無法順利
    拍賣取償，日後仍有甚難執行之虞，況相對人於確認查封標
    的之總金額後已依法撤回超額部分，並無超額查封、惡意查
    封之情事等語，並提出台北富邦商業銀行股份有限公司集中
    作業部函、抗告人所有新北市土城區土地現場照片為證。
三、經查，相對人主張其對抗告人有剩餘財產分配請求權存在之
    事實，業據其提出原審99年度婚字第108號和解筆錄、99年
    度家訴字第42號民事判決等書證，應認相對人對於其請求之
    原因已為釋明，又依相對人提出之不動產所有權買賣移轉契
    約書、不動產登記謄本、言詞辯論筆錄、與子女通話錄音譯
    文，其就本件假扣押之原因，雖釋明尚有未足，惟相對人陳
    明願供擔保以補釋明之不足，其為本件假扣押之聲請，即無
    不合，應予准許。抗告意旨雖稱其將不動產贈與子女，距今
    已有年餘，於知悉相對人提起離婚並請求剩餘財產分配之訴
    後，即未處分任何不動產，抗告人除臺北市士林區之房地外
    ，尚有新北市土城區多筆土地，價值達3,708萬6,081元，該
    土地係繼承而來，不列入剩餘財產分配，迄今亦未為任何處
    分，無日後不能強制執行或甚難強制執行之虞，抗告人向銀
    行增貸500萬元，係為投資股票，且係在一年多前所為，並
    無減損財產，相對人在前開剩餘財產分配訴訟中已不爭執，
    又抗告人於前開判決後，抗告人催請相對人儘速就抗告人前
    所提存之反擔保金強制執行，其遲不執行受償，迨抗告人發
    函催告後，始聲請執行受償，另贈與子女之不動產，抗告人
    催促子女返還，相對人竟通知子女不能返還予抗告人，抗告
    人如欲脫產，亦不會告知子女及相對人，相對人竟聯合子女
    稱抗告人欲隱匿財產，令抗告人心寒，縱認抗告人要出售臺
    北市士林區房地，抗告人仍有新北市土城區土地，不致陷於
    無資力，相對人就本件假扣押原因，不能謂已釋明，又相對
    人已就抗告人全部財產為假扣押執行，經抗告人聲明異議後
    ，請其就價值最高之新北市土城區土地為假扣押，撤銷對抗
    告人薪資之假扣押執行，以免影響抗告人之工作，惟其竟撤
    銷對新北市土城區土地之執行，堅持對抗告人之薪資為假扣
    押，意在使抗告人失去工作，惡意報復抗告人云云。惟查，
    本件依相對人所提出釋明假扣押原因之證據，已可致本院獲
    得相對人之主張大致為如此之心證，相對人並非毫無釋明，
    僅係釋明有所未足而已，又假扣押之原因，並不以債務人浪
    費財產，增加負擔或就其財產為不利益之處分，將達於無資
    力之狀態為限，祇要使相對人將來有難以強制執行之虞，即
    足當之。至於相對人是否為超額查封或有權利濫用之情事，
    抗告人應於假扣押執行程序中聲明異議以資解決，與本件是
    否應准予假扣押無涉，抗告人上開所陳，並不足採。另相對
    人就本件假扣押之請求及假扣押原因已有所釋明，並陳明願
    供擔保以補釋明之不足，則抗告人聲請訊問其子彭敬凱，本
    院認無訊問之必要。原法院司法事務官命相對人供擔保後，
    准予假扣押，原裁定駁回抗告人就司法事務官所為准予假扣
    押裁定之異議，均無違誤，抗告意旨指摘原裁定不當，聲明
    廢棄，非有理由，應駁回其抗告。
四、據上論結，本件抗告為無理由，爰裁定如主文。
中    華    民    國   100    年    5     月    31    日
                    民事第十一庭
                        審判長法  官  呂太郎
                              法  官  詹文馨
                              法  官  劉坤典
正本係照原本作成。
本裁定除以適用法規顯有錯誤為理由外，不得再抗告。如提起再
抗告，應於收受後10日內委任律師為代理人向本院提出再抗告狀
。並繳納再抗告費新臺幣１千元。
中    華    民    國   100    年    6     月    1     日
                              書記官  劉育妃